臺灣板橋地方法院交通事件裁定　　　　99年度交聲字第3611號
原處分機關　交通部公路總局臺北區監理所板橋監理站
異　議　人
即受處分人　張健城
上列異議人即受處分人因違反道路交通管理處罰條例案件，對於
交通部公路總局臺北區監理所板橋監理站中華民國99年11月3 日
以板監裁字第裁41-C00000000號所為之處分（原舉發案號：新北
市政府警察局北縣警交大字第C00000000 號），聲明異議，本院
裁定如下：
    主  文
異議駁回。
    理  由
一、原處分意旨略以：異議人即受處分人張健城於民國99年10月
    19日晚間10時38分許，騎乘車號JL3-387 號重型機車在臺北
    縣新莊市（現改制為新北市新莊區，下同）福營路433 號前
    經警攔停，當場拒絕接受酒精濃度測試之檢定，為臺北縣（
    現改制為新北市）政府警察局新莊分局員警當場舉發，遂依
    道路交通管理處罰條例第35條第4 項規定，裁處罰鍰新臺幣
    （下同）6 萬元，並吊銷其駕駛執照，3 年內不得考領。
二、本件異議人即受處分人則以：伊當時飲酒量並不超過15CC，
    且距員警攔檢時已甚久，並不擔心酒測受罰，經明白告知員
    警有少量飲酒之事實，隨即依員警指示使用呼氣酒精測試器
    （下稱酒測器）配合酒測，但經過4 次測試後，機器均無數
    據顯示，員警即開單舉發，且員警舉發過程復未穿著交警背
    心，亦未出示任何證件，伊因而拒簽收舉發違反道路交通管
    理事件通知單（下稱舉發單），伊不是拒絕酒精濃度測試，
    為此聲明異議，請求撤銷原處分云云。
三、按汽車（含機器腳踏車，下同）駕駛人拒絕接受酒精濃度測
    試之檢定者，處6 萬元罰鍰，並當場移置保管其車輛及吊銷
    其駕駛執照，3 年內不得考領，道路交通管理處罰條例第35
    條第4 項、第67條第2 項分別定有明文。次按（修正前）道
    路交通案件處理辦法第12條（99年10月26日修正後已移列道
    路交通事件處理辦法第11條）規定交通案件聲明異議之在途
    期間扣除，當事人非居住於處罰機關所在之鄉、鎮、市，且
    非居住於受理聲明異議案件法院之管轄區域者，按其居住地
    地方法院管轄區域內之在途期間日數（日數不同者，按最長
    日數），再加受理聲明異議案件法院管轄區域之在途期間日
    數（日數不同者，按最長日數），扣除在途期間，法院訴訟
    當事人在途期間標準第4 條第1 款第3 目亦有明定。經查，
    本件原處分機關係位於新北市中和區，受處分人戶籍設於嘉
    義縣新港鄉，其非居住於原處分機關所在之新北市中和區，
    亦非居住於本院之管轄區域內，則受處分人聲明異議之法定
    期間，依上開法院訴訟當事人在途期間標準第4 條第1 款第
    3 目規定，按其居住地地方法院即臺灣嘉義地方法院管轄區
    域之最長日數2 日，再加上受理聲明異議案件即本院管轄區
    域之最長日數2 日為其在途期間後（自上開裁決書送達之翌
    日即99年11月4 日起算20日，加計4 日），其異議期間乃於
    99 年11 月29日屆滿（末日原為11月27日為週六係休假日，
    故延至休假日之次日屆滿），是以異議人於99年11月29日聲
    明異議，於法並無不合，先予敘明。
四、經查：
(一)、本件舉發經過，業據證人即舉發警員王劭涵於本院99年12月
    23日調查時，到庭具結證稱：「（你當時是根據何情形要進
    行取締？）當時我們在異議人後面執行巡邏勤務，在攔停前
    是一個路口，異議人騎乘機車左轉未使用方向燈，車身有搖
    晃的情形，我們依客觀合理判斷，而將異議人攔停。」、「
    （你們攔停異議人時，他的態度如何？）…取締過程長達三
    十分鐘，一般酒測器開始使用，吹測過程不會超過一分鐘，
    所以酒測單上的時間會有二個時間，一個是開始測試時間，
    一個是吹測完成時間，如果異議人配合的話，上開二個時間
    會是一致的，因為只需要五到十秒，這是數字上顯示異議人
    沒有配合酒測，…。」、「（異議人除了拖延酒測時間以外
    ，他的態度有無表現不配合的情形？）…態度部份他說他有
    當過憲兵，我們這一套他都懂，叫我們不要騙他，態度很不
    好。」、「（你們當時有無告知他拒絕酒測的後果？）有，
    但異議人表示他從頭到尾都沒有拒絕進行酒測，但是異議人
    認為我們有做手腳，故意不讓他測。」、「（異議人從頭到
    尾是否有表示過他拒絕酒測的意思？）異議人言語上從頭到
    尾都沒有。但是從錄影畫面可以看的很清楚，異議人的動作
    有表示拒絕酒測的意思。」等語綦詳，異議人於同日本院訊
    問時亦自承最後一次酒測時，機車共乘人將酒測器拍掉後，
    伊並無再要求員警再進行一次酒測之事實，並有與上開證詞
    相符之異議人酒精濃度測定值列印單影本4 紙在卷可稽，又
    卷附新北市政府警察局新莊分局99年11月9 日北縣警新交字
    第0990060231號函附舉發違規現場採證光碟1 張，經本院勘
    驗結果顯示：異議人對員警之話語均能清楚明白，無須員警
    復述，經員警解說使用方法，異議人於第3 次測試時，測試
    儀器出現2 秒嗶聲（顯示吹測正常，惟須連續嗶聲達10秒，
    儀器始得以判讀呼氣酒精濃度），第4 次吹測時，儀器嗶聲
    持續約3 秒時，異議人同車搭載之人突以手推異議人肩膀使
    測試中斷，且於第3 次測試前，有3 名制服員警搭乘偵防車
    到場支援，嗣於異議人拒絕簽收舉發單時，舉發員警依法告
    知違規事實及應到案時間、地點後逕行舉發等情，亦與證人
    王劭涵上開證述情節相符，有卷附上開採證光碟1 張、檢驗
    筆錄1 份在卷可考；再者，倘如異議人所稱伊飲酒量甚少，
    並不擔心接受酒測，何以當異議人搭載即一同飲酒之友人察
    覺異議人可能完成酒測時，隨即出手阻止，且異議人復未以
    此遭他人中斷之事由要求再予吹測之機會？顯見所辯當非事
    實；復佐以將呼氣吹入測試儀器內並不需特別技巧或訓練，
    一般成年人均有能力達成，異議人竟連續受測4 次，均無法
    檢定其呼氣中所含酒精濃度，明顯悖於事理常情，異議人確
    有拒絕接受酒精濃度測試之違規，實堪認定。異議人辯稱：
    伊因聽力不佳而沒有聽清楚員警指示使用、伊沒有拒絕酒精
    濃度測試云云，洵屬卸責之虛詞，要無可採。
(二)、異議人雖另以員警並非在前方路口設哨而係尾隨異議人攔檢
    、並未要求異議人做生理協調平衡檢測，以及該酒測器可能
    故障云云而為指摘；惟員警於執行交通違規稽查勤務，攔檢
    時應選擇不妨礙交通處所，並注意本身及當事人安全，非經
    客觀、合理判斷有明顯違規者，避免任意攔車稽查；車輛攔
    停後，應即告知駕駛人或行為人違規行為或違反之法令規定
    ，內政部警政署交通違規稽查與輕微違規勸導作業注意事項
    〈肆、具體作法〉第1 款第2 目之4 規定甚明。次按汽車駕
    駛人有飲用酒類或其他類似物後其吐氣所含酒精濃度超過每
    公升0.25毫克或血液中酒精濃度超過0.05% 以上者，不得駕
    車，道路交通安全規則114 條第2 款定有明文，復於違反道
    路交通管理事件統一裁罰基準表亦依據上開吐氣、血液中酒
    精濃度數值高低，而分級訂定罰鍰標準。本件舉發員警係因
    異議人騎乘機車情狀，依客觀合理判斷有明顯違規情形，而
    將異議人攔停，嗣於異議人拒絕酒測後依法定程序告知違規
    事實及應到案時間、地點後逕行舉發，舉發過程並無違失；
    查道路交通管理處罰條例第35條第1 項第1 款、第4 項既分
    別明定「酒精濃度超過規定標準（第1 項第1 款）」、「汽
    車駕駛人拒絕接受第一項測試之檢定者（第4 項）」，復揆
    諸上揭規定，異議人既已拒絕接受酒精濃度測試檢定，其後
    所為其他客觀判斷能否安全駕駛之檢測，既無法可據，且與
    異議人之違規行為無涉。另本件酒測器之檢定合格單號碼為
    M0JA0000000 ，與卷附酒精濃度測定值列印單4 紙上CNS#欄
    之記載相符，酒測器係於99年5 月27日檢定合格，有效期限
    為1 年或使用次數達1000次（異議人吹測案號為478 至481
    號），均在合格期限內，且比較證人王劭涵當庭提出同一酒
    測器於異議人測試前後隨機攔檢吹測，案號472 至477 號、
    482 號、483 號之測定值列印單，均能正常顯示如「溫度」
    、「歸零」、「測定值」等各項數據，尤以案號476 、477
    及482 、483 號列印單其檢測時間，均與異議人酒測時間相
    隔僅約10小時內，足認該酒測器運作正常無誤，此有呼氣酒
    精測試器檢定合格證書影本1 份、酒精濃度測定值列印單影
    本12紙（共4 頁）在卷可稽。是異議人上開所辯，顯係對法
    規之誤解，或個人臆測之詞，均非可採。
五、綜上所述，異議人於前述時、地，確有拒絕接受酒精濃度測
    試檢定之違規行為，堪予認定。從而原處分機關援引首揭規
    定，裁處罰鍰6 萬元，並吊銷其駕駛執照，3 年內禁止考領
    ，於法並無違誤，應予維持。故本件異議人之異議為無理由
    ，應予駁回。
六、據上論斷，應依道路交通管理處罰條例第87條第2 項，道路
    交通事件處理辦法第18條，裁定如主文。
中    華    民    國   100    年    3     月    29    日
                  交通法庭  法  官  陳伯厚
上列正本證明與原本無異。
如不服本裁定，應於裁定送達後五日內敘明抗告理由，向本院提
出抗告狀。
                            書記官  高建華
中    華    民    國   100    年    3     月    30    日